【裁判字號】    95,上訴,112
【裁判日期】    950223
【裁判案由】    違反毒品危害防制條例
【裁判全文】
臺灣高等法院高雄分院刑事判決         95年度上訴字第112號
上  訴  人  臺灣高雄地方法院檢察署檢察官
被      告  甲○○
上列上訴人因被告違反毒品危害防制條例案件，不服臺灣高雄地
方法院94年度訴字第3590號中華民國94年12月23日第一審判決（
起訴案號：臺灣高雄地方法院檢察署94年度毒偵字第7429號），
提起上訴（併辦案號：同署94年度毒偵字第9772號、95年度毒偵
字第518 號），本院判決如下：
    主  文
原判決撤銷。
甲○○連續施用第一級毒品，累犯，處有期徒刑壹年。
扣案海洛因貳小包（其中壹小包淨重零點捌柒公克、空包裝重零
點壹陸公克；另壹小包淨重零點壹肆公克、空包裝重零點貳柒公
克）均沒收銷燬之。
    事  實
一、甲○○前因竊盜、搶奪案件，經台灣高雄地方法院以94年度
    聲字第718 號裁定其應執行有期徒刑1 年6 月，並於93年4
    月14日入監，嗣於94年6 月30日因縮刑執行完畢。其另因施
    用毒品案件，經法院裁定送觀察勒戒處所觀察、勒戒後，認
    有繼續施用毒品之傾向，再經法院裁定先送強制戒治，而上
    開強制戒治則於93年10月22日期滿而執行完畢（含93年4 月
    1 日停止戒治出監，付保護管束後再撤銷保護管束），由臺
    灣高雄地方法院檢察署檢察官於93年3 月16日，以93年度戒
    毒偵字第176號為不起訴處分確定。
二、詎甲○○仍不知戒絕毒癮，明知海洛因業經公告列為毒品危
    害防制條例第2 條第2 項第1 款之第一級級毒品，不得非法
    持有、施用，仍未戒除施用毒品之習性，於前開強制戒治執
    行完畢後5 年內，復基於施用第一級毒品海洛因之概括犯意
    ，自94年8 月18日早上9 時許起，至94年12月2 日上午10時
    許，在高雄市○○區○○路601 巷20號10樓住處，以海洛因
    粉末摻入水中注射血管之施用方式，而平均1 天注射施用海
    洛因2 次，連續施用第一級毒品海洛因多次。嗣為警(一)於94
    年8 月26日下午2 時45分許，在高雄縣鳳山市○○○路與五
    福一路口，發現其行為可疑，為警查獲其所有供施用上開第
    一級毒品海洛因1 小包（含包裝袋，淨重零點捌柒公克、空
    包裝重零點壹陸公克），而經警依毒品危害防制條例之列管
    人口經本人同意採其尿液送驗結果呈第一級毒品海洛因之陽
    性反應，始悉上情。(二)於94年10月28日13時30分，在高雄縣
    鳳山市○○路○段與經武路口，因交通違規為警攔查後查獲
    ，並扣得其所有之海洛因1 小包（含包裝袋，淨重零點壹肆
    公克、空包裝重零點貳柒公克），經其同意採其尿液送驗結
    果呈第一級毒品海洛因之陽性反應。(三)於94年12月3 日下午
    15時許，因其另涉搶奪案件至警局說明時，坦承施用第一級
    毒品海洛因，經本人同意採其尿液送驗結果呈第一級毒品海
    洛因之陽性反應，始悉上情。
三、案經高雄市政府警察局苓雅分局報請臺灣高雄地方法院檢察
    署檢察官偵查起訴，並經高雄市政府警察局左營分局、高雄
    縣政府警察局分別移送臺灣高雄地方法院檢察署檢察官轉送
    本院併辦審理。
    理  由
壹、程序方面
    證據能力方面：本件被告甲○○所犯係死刑、無期徒刑、最
    輕本刑為3 年以上有期徒刑以外之罪，已經被告就被訴事實
    為有罪之陳述，經本院聽取當事人之意見後，依刑事訴訟法
    第273 條之1 第1 項之規定，裁定進行簡式審判程序。又本
    件卷內之人證、物證等證據，依同法第273 條之2 規定，不
    受第159 條第1 項關於傳聞法則規定之限制，依法均有證據
    能力，合先敘明。
貳、實體方面
一、上揭犯罪事實，訊據被告甲○○自白不諱，且被告前後3 次
    為警於上開時地查獲時所採取之尿液，送經檢驗結果，均檢
    出嗎啡陽性反應，此有高雄市立凱旋醫院94年9 月6 日（臺
    灣高雄地方法院檢察署94年毒偵字第7429號卷第8 頁）尿液
    檢驗報告、被告尿液採證代碼對照表及其尿液檢體監管記錄
    、台灣檢驗科技股份有限公司94年11月15日濫用藥物尿液檢
    驗報告、高雄市立凱旋醫院94年12月12日濫用藥物尿液檢驗
    報告、扣押物品清單及警卷附之搜索扣押筆錄、扣押物品收
    據證明書、扣押物品目錄表、毒品初步鑑驗報告單、手機簡
    訊照片2 張、扣案毒品照片2 張、臺灣高雄地方法院檢察署
    93年度戒毒偵字第176 號不起訴處分書，卷附之扣押物品清
    單、尿液採證代碼對照表、凱旋醫院尿液檢驗報告、法務部
    調查局鑑定通知書、刑案資料查註紀錄表、全國施用毒品案
    件紀錄表、受觀察勒戒人毒品及前科紀錄簡列表各1 份，並
    有海洛因2 小包扣案可證。該海洛因2 小包經送驗後，確含
    有海洛因成分之事實，亦有法務部調查局94年11月1 日調科
    壹字第220021359 號鑑定通知書1 紙、95年1 月9 日調科壹
    字第220021932 號鑑定通知書1 紙在卷可查。是被告上開自
    白與事實相符，應堪採信。又查被告曾因施用毒品案件，經
    法院裁定送觀察勒戒處所觀察、勒戒後，認有繼續施用毒品
    之傾向，再經法院裁定先送強制戒治，而上開強制戒治則於
    93年10月22日期滿而執行完畢（含93年4 月1 日停止戒治出
    監，付保護管束後再撤銷保護管束），由臺灣高雄地方法院
    檢察署檢察官於93年3 月16日，以93年度戒毒偵字第17 6
    號為不起訴處分確定，有臺灣高等法院被告前案紀錄表與臺
    灣高雄地方法院檢察署刑案資料查註紀錄表、臺灣高雄地方
    法院檢察署93年度戒毒偵字第176 號不起訴處分書各1 份在
    卷可稽，足徵被告確於前開強制戒治執行完畢後，5 年內再
    犯前揭毒品危害防制條例之罪而事證明確，其有施用第一級
    毒品海洛因之犯行，洵堪認定。
二、查海洛因係毒品危害防制條例第2 條第2 項第1 款所明定之
    第一級毒品，不得持有、施用。核被告甲○○所為，係犯毒
    品危害防制條例第10條第1 項之施用第一級毒品罪。其施用
    第一級毒品前持有毒品之低度行為，均應分別為施用之高度
    行為所吸收，不另論罪。再被告上開先後連續多次施用第一
    級毒品之犯行，因時間緊接，所犯為構成要件相同之罪，顯
    均係基於概括之犯意反覆為之，為連續犯，應依刑法第56條
    之規定，論以一罪。被告自94年8 月27日起至94年12月2 日
    上午10時止施用第一級毒品海洛因之行為，雖未經檢察官起
    訴，但此部分與起訴部分有連續犯關係，為起訴效力所及，
    本院自得一併審理。被告前因竊盜、搶奪案件，經原審法院
    94年度聲字第718 號裁定其應執行有期徒刑1 年6 月，並於
    93年4 月14日入監，嗣於94年6 月30日因縮刑執行完畢之事
    實，有臺灣高等法院被告前案紀錄表、受觀察勒戒人毒品及
    前科紀錄簡列表各1 份在卷可按，其於有期徒刑執行完畢後
    5 年內，再犯本件有期徒刑以上之罪，為累犯，應依刑法第
    47條規定加重其刑。
三、原審據以論罪科刑，固非無見。惟查：被告自94年8 月27日
    起至94年12月2 日上午10時止施用第一級毒品海洛因之行為
    ，即檢察官移送併辦部分，原審未及審酌，尚有未洽。檢察
    官上訴意旨，執此指摘原判決不當，為有理由，自應由本院
    將原判決撤銷改判。爰審酌被告於上開強制戒治執行完畢後
    ，仍未能徹底戒絕毒品，5 年內再犯本件上開連續施用第一
    級毒品罪，顯見其自制力不足，無法擺脫毒品，未能徹底戒
    絕毒品，顯見其戒毒之意志不堅，未能體悟施用毒品對自己
    、家人造成之傷害及社會之負擔，其犯罪後坦承全部犯行，
    且有悔改之心及參酌其施用毒品之動機、時間及次數等一切
    情狀，爰量處如主文第2 項所示之刑。
四、至於扣案第一級毒品海洛因2 小包（其中1 小包含包裝袋，
    因海洛因毒品附著於包裝上剝離不易，應將包裝之整體視為
    海洛因毒品，毒品淨重零點捌柒公克、空包裝重零點壹陸公
    克；另1 小包含包裝袋，因海洛因毒品附著於包裝上剝離不
    易，應將包裝之整體視為海洛因毒品，毒品淨重零點壹肆公
    克、空包裝重零點貳柒公克）經送驗後，確含有海洛因成分
    之事實，亦有法務部調查局94年11月1 日調科壹字第220021
    359 號鑑定通知書1 紙、95年1 月9 日調科壹字第22002193
    2 號鑑定通知書1 紙在卷可查。是本件扣案第一級毒品，應
    依毒品危害防制條例第18條第1 項前段規定，不問屬於犯人
    與否，均沒收銷燬之。
據上論結，應依刑事訴訟法第369 條第1 項前段、第364 條、第
299 條第1 項前段、第273 條之1 第1 項，毒品危害防制條例第
10條第1 項、第18條第1 項前段，刑法第11條、第56條、第47條
，判決如主文。
本案經檢察官張金塗到庭執行職務。
中    華    民    國    95    年    2     月    23    日
            刑事第五庭  審判長法  官  曾永宗
                              法  官  陳  箐
                              法  官  任森銓
以上正本證明與原本無異。
如不服本判決應於收受本判決後10日內向本院提出上訴書狀，其
未敘述上訴理由者，並得於提起上訴後10日內向本院補提理由書
狀（均須按他造當事人之人數附繕本）「切勿逕送上級法院」。
中    華    民    國    95    年    2     月    23    日
                              書記官  蘇恒仁
附錄本件判決論罪科刑法條：
毒品危害防制條例第10條
施用第一級毒品者，處6 月以上5 年以下有期徒刑。
施用第二級毒品者，處3 年以下有期徒刑。


司法院資訊處製作；財團法人民間司法改革基金會備份。
